臺灣桃園地方法院民事判決　　　　　　　　　　　　　九十三年度小上字第三八號
　　上　訴　人　甲○○
　　被上訴人　　桃園縣政府警察局
　　法定代理人　王　隆
　　訴訟代理人　乙○○
右當事人間請求損害賠償事件，上訴人對於民國九十二年五月十九日本院桃園簡易庭
九十二年度桃小第一九七號第一審判決提起上訴，於民國九十三年十一月二日言詞辯
論終結，本院判決如左：
    主      文
原判決除確定部分外廢棄。
右廢棄部分，被上訴人在第一審之訴及假執行之聲請均駁回。
第一審（除確定部分外）訴訟費用新台幣參佰柒拾貳元、及第二審訴訟費用新台幣壹
仟伍佰元均由被上訴人負擔。
    事      實
甲、上訴人方面：
一、聲明：原判決不利於上訴人部分廢棄。右廢棄部分，被上訴人在第一審之訴及假
    執行之聲請均駁回。
二、陳述：本件刑事部分已認定上訴人並無衝撞警車確定，上訴人自無侵權行為可言
    ，被上訴人之請求於法無據。
三、證據：除援用第一審所提證據外，並聲請調閱鈞院九十二年度訴字第四四六號刑
    事卷。
乙、被上訴人方面：
一、聲明：求為判決：駁回上訴。
二、陳述：與原判決記載相同者，茲引用之。
三、證據：援用第一審所提證據。
    理      由
一、本件被上訴人起訴主張上訴人於民國九十一年十二月十五日六時五十分許，駕駛
    車號七六七—ＬＤ號他人失竊之贓車於桃園縣桃園市○○街體育場旁，因見警方
    攔檢盤查，遂立即發動該車沿同市○○街、成功路等方向逃逸，至同市○○街底
    掉頭迴轉左轉大有路往成功路三段方向，上訴人見無法逃逸竟於同市○○路○段
    榮民醫院處故意衝撞被上訴人所有車號八Ｎ—七二一三號之巡邏車，並再次逃逸
    ，嗣於同市○○路○段六巷前，因衝撞另一車號八Ｕ—三○三六號自小客車而停
    止，為警當場查獲。被上訴人受損之車輛，經送修復廠修復共支出新台幣（下同
    ）三萬零八百五十元之修理費。為此依侵權行為之法律關係請求上訴人給付三萬
    零八百五十元（原審駁回被上訴人超過一萬九千二百八十八元部分之請求，未據
    被上訴人聲明不服，已告確定。），及自起訴狀繕本送達之翌日起至清償日止，
    按週年利率百分之五計算之利息等語。上訴人則以本件刑事部分已認定上訴人並
    無衝撞警車確定，上訴人自無侵權行為可言，被上訴人之請求於法無據等語資為
    抗辯。
二、按侵權行為所發生之損害賠償請求權，雖有損害之發生，惟以有與損害結果具因
    果關係之故意或過失不法行為存在為其成立要件。若其行為並無故意或過失，或
    其行為與損害之間無相當因果關係者，均無令負侵權行為損害賠償責任，並應由
    主張侵權行為成立之權利人就前述要件負舉證之責。經查，被上訴人主張上訴人
    於九十一年十二月十五日六時五十分許，駕駛車號七六七—ＬＤ號他人失竊之贓
    車於桃園縣桃園市○○街體育場旁，因見警方攔檢盤查，遂立即沿同市○○街、
    成功路等方向逃逸，至同市○○街底掉頭迴轉左轉大有路往成功路三段方向，至
    同市○○路○段榮民醫院處與被上訴人所有車號八Ｎ—七二一三號之巡邏車發生
    碰撞，並再次逃逸，嗣於同市○○路○段六巷前，再發生碰撞而為警當場查獲等
    情，已為上訴人所不爭執，並經本院調取本院九十二年度訴字第四四六號刑事卷
    查核屬實。被上訴人此部分主張，自為真實可信。被上訴人又主張同上碰撞係上
    訴人為逃避警方盤查而故意撞擊警車云云，則為上訴人所否認，並辯稱其並未撞
    擊警車等語，經查，依當時逮捕上訴人之員警即本件被上訴人訴訟代理人乙○○
    及關係人即當時一同追捕上訴人之員警周振發於同上刑事案件均證稱在追捕過程
    中，警車曾與上訴人駕駛之車輛發生二次碰撞。茲分述如下：
（一）兩造第一次發生碰撞部分：
    　被上訴人訴訟代理人乙○○於偵查中指稱：「當時發現對方（即上訴人）車輛
      有撞擊痕跡，便下車盤檢，當時被告（即上訴人）未下車且倒車離去，便自後
      鳴警報器追逐，到了榮民醫院，被告開車自外線撞擊在內線的我方車輛，後到
      成功路三段，超車至其前方擋下他。」等語（見同上刑事卷附偵查卷第三十三
      頁），於同上刑事案件第一審調查時指稱：「追的過程大概就是在德育街往成
      功路，追到虎頭山上廟邊是死路，他（即上訴人）回頭下山，追到大有路，往
      榮民醫院方向行駛，在路口時，與我們發生擦撞。當時我在內車道，他在外車
      道，同時右轉，『他怕我們撞到他，結果他的方向盤抓不穩，所以撞到我們右
      前車輪附近』，碰撞後，我有拉回來，他碰撞完後，他逃逸，我們往山下追，
      到了一個小路口攔下他。」、「我們為了防止他逃逸，所以我們的車子有超越
      他的車子將他攔阻下來，他的車有波及到旁邊的車輛，這是第二次碰撞。第一
      次碰撞是在榮民醫院二車同時右轉的時候，他的車子撞到我們的車。」等語（
      見同上刑事卷第四八頁、第五十頁）。
（二）兩造第二次發生碰撞部分：
１、關係人周振發於同上刑事案件第一審調查時結證稱：「當時我們在體育館的德育
    街旁查肇事致人於死的案件，看到他（即上訴人）的車子停在那裡有擦撞的痕跡
    ，所以過去盤查。」、「他看到我們是警察，他就跑給我們追。當時正好遇到上
    課時間，街上都是學生，非常危險。一直到虎頭山成功路三段攔到被告的車。當
    時情形是鳴警笛，但是被告未停車，後來我們開到他的旁邊，『要逼他停下來』
    。我們沒有超過他，結果就撞車了。他車子的左前側撞到我們車子的右前側，才
    停下來。」、「第一次在上面一點，被告車子都不停，『我們要逼他停車的時候
    』，他都不停，就撞到同一個位置。」、「我們在後面追，後來追上，就二車並
    行。我們把車靠近他，『要逼他停車』，他不肯停，所以撞到。」等語（見同上
    刑事卷第一審卷第五一頁、第五二頁），顯見當時兩造會發生第二次碰撞，係因
    警方為逼停上訴人，不斷以警車靠近上訴人所駕車輛，導致發生擦撞。
２、另據被上訴人訴訟代理人乙○○證稱：「是在超越被告（即上訴人）的車輛將被
    告攔停後，遭被告衝撞（見同上刑事卷第一審卷第五十頁）。」關係人周振發證
    稱：「警車開到被告（即上訴人）的車旁邊欲逼其停車，警車尚未超越被告的車
    ，就被撞到了。」（見同上刑事卷第一審卷第五一頁）。關係人即當時亦行駛於
    成功路之民眾呂文清於證稱：「起先我沒有看到，我早上去虎頭山運動，結束要
    回住處時，聽到後面警笛聲，我就靠邊給他們過，被告（即上訴人）的車當時在
    我旁邊，我的車靠在外線路旁，被告的車是在內線，結果警車從被告車輛的左邊
    超過被告的車，警車就堵住被告的及我的車。」、「被告的車就撞上警車再撞到
    我的車。」、「被告的車從後面撞上我的車。」、「應該是警車先撞擊被告的車
    後再包抄。因為我的車子是被告撞的，但我沒有注意是如何撞的。我看到時，警
    車已經到前面了。」、「伊的車是左側的前後門都受損，後面擋泥板也受損。」
    （見同上刑事卷第一審卷第七六頁、第七七頁）。參酌上揭證詞，就兩造車輛發
    生擦撞相關位置及時間先後，關係人周振發與呂文清所述擦撞情形大致符合，自
    較可採。準此，案發當時應係呂文清、上訴人及員警分別駕駛之三台車並行，呂
    文清所駕駛之車輛在最右側且最前面，上訴人所駕駛之車輛在呂文清所駕駛車輛
    之左後方，警車則在上訴人所駕駛車輛之左後方；上訴人所駕駛之車輛先與警車
    擦撞，再撞擊呂文清所駕駛之車輛。依照當時車輛排列之順序及撞擊力作用，應
    係最左側之警車先擦撞其右側之上訴人所駕駛車輛，始導致上訴人駕駛之車輛撞
    擊其右側之呂文清所駕駛之車輛，始合於常理，而不可能係上訴人駕駛之車輛先
    行擦撞其左側之警車，再反轉方向盤撞擊右側之呂文清所駕駛之車輛。
（三）依卷附警車受損後之照片（見同上刑事卷第一審卷第五九頁），警車之右前側
      有嚴重之受損痕跡，前保險桿右側亦有掉落之現象，顯見該車右前側曾發生作
      用力不小的撞擊。反觀卷附之上訴人當時所駕駛之營業小客車之車損照片（見
      同上刑事卷第一審卷第五八頁，僅有車頭及右側照片，左側部分則無照片），
      除車頭右前側有明顯之撞擊凹痕外，車頭之正前方並無任何擦撞痕跡，而右前
      側凹痕上有明顯之鏽跡，足見該撞痕應有相當時日，顯非本次事故所形成。若
      警車所受之上述凹損，係上訴人駕駛車輛直接衝撞所致，則上訴人所駕駛之車
      輛左前車頭理應有相當程度之損害方合常理。上訴人所辯被上訴人所有警車所
      受損害，係因警車擦撞上訴人駕駛之車輛，而非上訴人之車輛衝撞警車等語，
      已非無據。此外，被上訴人復未能證明其所有車輛所受損害，確係如其所稱係
      由上訴人故意撞擊所致，應認被上訴人就本件侵權行為發生之事實，因未能證
      明而不得憑採。依前說明，被上訴人既未能證明上訴人確有不法行為侵害其權
      利。從而，被上訴人依侵權行為之法律關係請求上訴人給付三萬零八百五十元
      ，及自起訴狀繕本送達之翌日起至清償日止，按週年利率百分之五計算之利息
      ，為無理由，應予駁回。
三、綜上所述，被上訴人本於侵權行為之法律關係請求上訴人給付同上款項，既為無
    理由，不應准許，其假執行之聲請亦失所附麗，應併予駁回。原審判命上訴人給
    付一萬九千二百八十八元（原審駁回被上訴人超過一萬九千二百八十八元部分之
    請求，未據被上訴人聲明不服，已告確定。），及自九十二年四月二十三日起至
    清償日止，按週年利率百分五計算之利息，並為假執行之宣告，自有未洽。上訴
    意旨指摘原判決不當，求予廢棄改判，為有理由。自應由本院予以廢棄改判，如
    主文第二項所示。又，本件為小額事件之上訴程序，爰就訴訟費用之裁判確定其
    費用額如主文第三項所示。
四、據上論結，本件上訴為有理由，依民事訴訟法第四百三十六條之一第三項、第四
    百五十條、第四百三十六條之三十二第一項、第四百三十六條之十九、第七十八
    條判決如主文。
中　　　華　　　民　　　國　　九十三　　年　　 十一 　　月　　十六　　　日
                                      臺灣桃園地方法院民事第一庭
                                              審判長法官  郭琇玲
                                              法      官  鍾淑慧
                                              法      官  張天民
右正本證明與原本無異
如對本判決上訴，須於判決送達後二十日內向本院提出上訴狀，同時表明上訴理由；
如已於本判決宣示後送達前提起上訴者，應於判決送達後十日內補具上訴理由（均須
按他造當事人之人數附繕本）。
中　　　華　　　民　　　國　　九十三　　年　　 十一 　　月　　十六　　　日
                                              法院書記官  蔡紫凌
